【裁判字號】    98,易,2685
【裁判日期】    981218
【裁判案由】    詐欺
【裁判全文】
臺灣臺北地方法院刑事判決              98年度易字第2685號
公  訴  人  臺灣臺北地方法院檢察署檢察官
被      告  甲○○
上列被告因詐欺案件，經檢察官聲請以簡易判決處刑（98年度偵
字第15433號），本院認不宜逕以簡易判決處刑，改依通常程序
審理後，判決如下：
    主  文
甲○○無罪。
    理  由
一、公訴意旨略以：被告甲○○雖可預見提供自己之金融帳戶予
    不相識之人使用，可能供不詳犯罪集團用以作為騙取他人財
    物工具之，竟仍基於幫助他人犯詐欺取財罪之不確定故意，
    於民國98年5月21日下午17時許，在臺北市大安區忠孝復興
    捷運站，將其所有之彰化銀行木柵分行（起訴書誤載為木新
    分行）000-00000000000000號帳戶存摺簿、提款卡及密碼，
    交付某不詳人士，而該不詳人士所屬之詐騙集團成員，旋即
    意圖為自己不法之所有，於98年5月21日假藉在露天拍賣網
    站張貼販賣「宏碁行動硬碟500G」之虛偽訊息，致乙○○上
    網瀏覽見該訊息後，陷於錯誤而下標拍定，並於同日晚間23
    時30分許，以網路ATM匯款方式，依指示匯款新臺幣3,100元
    至被告甲○○上開彰化銀行木柵分行帳號000-000000000000
    00帳戶內，嗣因乙○○未收到所訂購之商品，察覺受騙，始
    報警查獲上情，因認被告甲○○涉犯刑法第30條第1項、第
    339 條第1項之幫助詐欺取財罪嫌等語。
二、按犯罪事實應依證據認定之，無證據不得認定其犯罪事實；
    不能證明被告犯罪者，應諭知無罪之判決，刑事訴訟法第
    154條第2項、第301條第1項分別定有明文。又按刑事訴訟法
    第161條第1項規定檢察官就被告犯罪事實，應負舉證責任，
    並指出證明之方法。對於其所訴之被告犯罪事實，應負提出
    證據及說服之實質舉證責任，倘所提出之證據，不足為被告
    有罪之積極證明，或其闡明之證明方法，無從說服法官以形
    成被告有罪之心證，基於無罪推定之原則，自應為被告無罪
    判決之諭知。而所謂認定犯罪事實之證據，係指足以認定被
    告確有犯罪行為之積極證據而言，如未發現相當證據，或證
    據不足以證明，自不能以推測或擬制之方法，以為裁判基礎
    （最高法院40年臺上字第86號判例要旨參照）。另認定犯罪
    事實所憑之證據，雖不以直接證據為限，間接證據亦包括在
    內；然而無論直接或間接證據，其為訴訟上之證明，須於通
    常一般之人均不致有所懷疑，而得確信其為真實之程度者，
    始得據為有罪之認定，倘其證明尚未達到此一程度，而有合
    理之懷疑存在時，事實審法院復已就其心證上理由予以闡述
    ，敘明其如何無從為有罪之確信，因而為無罪之判決，尚不
    得任意指為違法（最高法院76年臺上字第4986號判例要旨參
    照）。又按幫助犯，則係指對於正犯與以精神或物質上之助
    力，便於其犯罪之實行者而言，故必須認識正犯所犯之罪，
    始有幫助可言，如無此認識或其所認識，與正犯實施之犯罪
    有齟齬，則欠缺幫助犯意，無從成立該罪之幫助犯（最高法
    院76年度臺上字第7695號判決要旨參照）。
三、公訴人認被告甲○○涉犯刑法第30條第1項、第339條第1項
    之幫助詐欺取財罪嫌，無非係以被告之供述、被害人乙○○
    之證述、彰化銀行木柵分行被告開戶資料及交易明細查詢表
    1 份為證。訊據被告固不否認有向彰化銀行木柵分行申請設
    立上開帳戶，並將該帳戶之存摺、提款卡及密碼交付他人，
    惟堅決否認有何幫助詐欺犯行，辯稱：伊是見報紙求職廣告
    而以其所使用之0000000000號行動電話門號去電與00000000
    00號行動電話聯繫應徵工作，經對方表示要伊提供存摺、提
    款卡及密碼以供薪資匯款使用，伊才會在97年5月21日17時
    許將上開帳戶之存摺、提款卡及密碼交付對方。惟伊於當日
    交付存摺、提款卡及密碼予對方後，回家與家人討論，家人
    即告知應係遭詐騙集團詐騙，故伊旋於該日晚間19時11分許
    撥打165反詐騙電話詢問，隨後並即於同日晚間19時15、16
    分許，撥打彰化銀行之免付費專線電話0000000000向彰化銀
    行請求掛失止付該帳戶等語。經查：
（一）被告所辯稱之上開情節，業據其於偵查中提出報紙分類廣
      告乙紙，及於本院審理中提出其所使用之0000000000號行
      動電話門號通聯紀錄乙份為憑，而依被告所提出之通聯紀
      錄所示，被告確曾於98年5月21日12時02分起與報紙分類
      廣告中所刊登之0000000000號行動電話聯繫，並於同日晚
      間19時11分許撥打165反詐騙電話，隨後且於同日晚間19
      時15、16分許，撥打彰化銀行之免付費專線0000000000號
      電話3次，核與被告所述遭詐騙集團成員騙取帳戶之過程
      及其後去電165反詐騙專線諮詢，再去電彰化銀行掛失止
      付上開帳戶等情相符，足見被告上開辯解皆屬信而有徵，
      應非子虛。
（二）再者，經本院依職權向彰化銀行木柵分行調取被告上開
      000-000000 00000000號帳戶辦理掛失止付之資料所示，
      被告所持有之上開帳戶提款卡確於98年5月21日19時21分
      許，經該行登錄掛失提款卡，並於同日19時23分許，登錄
      掛失存摺，有彰化銀行木柵分行98年10月26日彰木柵字第
      0982458號函及其所檢附之受理存戶事故事項一覽表、金
      融卡狀態查詢表各乙紙在卷可稽，且被害人乙○○所匯入
      被告上開帳戶之款項因被告旋即辦理帳戶之掛失止付致詐
      欺集團成員無法領取，亦有上開帳戶之交易明細表乙份附
      於偵卷可憑，益徵被告確無幫助詐欺集團成員施行詐騙行
      為之故意。
（三）又者，依被告所提出之報紙廣告文字內容，係應徵俱樂部
      男工作人員，並無收購金融機構帳戶之字樣，是被告供稱
      係見報載廣告應徵工作始依指示交付存摺、提款卡及密碼
      等情，尚非虛妄。從而，被告交付存摺與提款卡之原因，
      係依報載廣告應徵工作依對方指示所為，並非基於幫助他
      人詐欺取財之故意。雖不詳之詐欺集團成員以薪資匯款所
      需要求被告交付存摺、提款卡及密碼，與一般雇主給付薪
      資方式以直接匯款或給付現金之通常情形並非相同，惟被
      告年甫19歲，一心想謀職減輕家中之經濟負擔，或有思慮
      不周致遭詐騙集團乘機利用之處，惟此不足以遽認被告係
      預見詐騙集團成員欲持其存摺、提款卡等用以詐欺他人，
      猶基於幫助詐欺取財之未必故意而交付存摺、提款卡與密
      碼。參以近來失業率陸續攀升，確有不法份子以求職廣告
      為餌，向尋覓工作之人騙取金融帳戶存摺、提款卡及密碼
      ，而本案被告又無因金融帳戶遭人使用而涉嫌詐欺之任何
      前科，亦有臺灣高等法院被告前案紀錄表在卷可查。是在
      被告當時急欲求職之情形下，難免降低其警覺性，故被告
      前雖有打工之經驗，但遭人騙取帳戶一事，仍有發生之可
      能性，尚難僅憑被告前有工作經驗即認被告所辯均屬虛偽
      。
（四）從而，被告辯稱其係因循報紙徵職廣告將帳戶之存摺、提
      款卡及密碼交予他人，確有相當之證據可資證明。公訴人
      僅憑被告帳戶遭人用以詐騙，即認被告必係將其帳戶交予
      詐欺集團使用而有幫助詐欺之故意，尚難憑採。
四、綜上所述，公訴人所提出之上揭證據，尚無法證明被告確有
    基於幫助詐欺取財之故意而將帳戶存摺、提款卡及密碼交予
    他人使用之犯行，自難逕以刑法第30條第1項、第339條第1
    項詐欺取財罪之幫助犯相繩。此外，復查無其他積極證據足
    資認定被告有何幫助他人詐欺取財之犯行，揆諸前揭說明，
    自應為無罪判決之諭知。
據上論斷，應依刑事訴訟法第301條第1項，判決如主文。
本案經檢察官文家倩到庭執行職務。
中    華    民    國    98    年    12    月    18    日
                    臺灣臺北地方法院刑事第十五庭
                        審判長法  官  廖紋妤
                              法  官  吳麗英
                              法  官  黃桂興
以上正本證明與原本無異。
如不服本判決應於收受送達後10日內向本院提出上訴書狀，並應
敘述具體理由；其未敘述上訴理由者，應於上訴期間屆滿後20日
內向本院補提理由書（均須按他造當事人之人數附繕本）「切勿
逕送上級法院」。告訴人或被害人如對於本判決不服者，應具備
理由請求檢察官上訴，其上訴期間之計算係以檢察官收受判決正
本之日期為準。
                              書記官  陳品潔
中    華    民    國    98    年    12    月    18    日

司法院資訊處製作；財團法人民間司法改革基金會備份。
